【裁判字號】    89,訴,229
【裁判日期】    890317
【裁判案由】    清償借款
【裁判全文】
臺灣臺中地方法院民事判決  八十九年度訴字第二二九號
    原      告  大安商業銀行股份有限公司台中分公司
    法定代理人  甲○○
    訴訟代理人  乙○○
    被      告  丙○○
右當事人間請求清償借款事件本院判決如左：
    主      文
被告應給付原告新臺幣參佰萬元及自民國八十七年五月十四日起至清償日止，按年息
百分之九點五九五計算之利息，暨自民國八十七年六月十五日起至清償日止，逾期在
六個月以內者，按上開利率百分之十；逾期超過六個月者，按上開利率百分之二十計
算之違約金。
訴訟費用由被告負擔。
    事      實
甲、原告方面：
  一、聲明：如主文第一項所示。
  二、陳述：被告於民國（下同）八十五年二月十四日向原告借款新台幣（下同）二
      千九百萬元，約定借期自該日起至九十二年二月十四日止，按月繳還本息，利
      率按原告銀行基本放款利率（機動調整）加碼百分之一點五七五計算計算（計
      放款當時共為百分之九五五），如一期未履行，即視為全部到期（約定書第六
      條）。並自各該到期日起，除依原有約定利息繳納外，並按逾期在六個月以內
      者，按原利率百分之十；超過六個月者，依原利率百分之二十計算之違約金（
      本票內約款第三條）。嗣被告借得上開款項後，自八十七年五月十三日起未按
      期繳納本息，尚有本金二千四百五十萬八千元零九十五元之本金未獲清償，爰
      依消費借貸之法律關係，請求被告先清償其中三百萬元及該部分之利息及違約
      金。
  三、證據：提出本據影本乙紙、授信定書影本乙紙、歷史交易明細表乙紙為證。
乙、被告方面：
  一、聲明：原告之訴駁回。
  二、陳述：對於向原告借款二千九百萬元乙情，並不爭執。惟稱：伊借款係為購屋
      ，嗣伊於八十七年二月三日將購得之房地（即台中市○區○○段四七八三－○
      建號及其上基地）轉讓與第三人，且已經原告同意由蔡俊豪承擔右開債務，是
      伊並無積欠原告任何債務。
  三、證據：台中市○區○○段四七八三－○建號及其上基地（即比區○○段二一六
      －○地號土地）之土地及建物登記簿謄本影本乙份為證。
    理      由
一、原告主張之事實，業據其提出借影本乙紙、授信定書影本乙紙、歷史交易明細表
    乙紙為證。借據部分核與原本相符，並為被告所不爭執。被告雖辯稱：上開房地
    ，已轉讓予第三人，且經原告同意由該第三人承擔債務，又縱然伊對原告仍須負
    擔債務，然伊已為部分清償，尚積欠原告之債務，並非本金二千四百五十萬八千
    元零九十五元云云。然按，第三人與債權人訂立契約承擔債務人之債務者，其債
    務於契約成立時，移轉於第三人。第三人與債務人訂立契約承擔其債務者，非經
    債權人承認對於債權人不生效力。民法第三百條、第三百一條，分別定有明文。
    是債務承擔，須由債權人與第三人訂立契約（即勿庸經債務人同意）或由債務人
    與第三人訂立債務承擔契約，而經債權人同意始生債務承擔之效力。此亦即債之
    相對性。本件被告稱其與訴外人蔡俊豪間之債務承擔契約，已經原告同意乙情，
    已據原告否認。被告就此雖提出上開土地及建物登記簿謄本影本乙份為證。然參
    諸，上開土地及建物登記簿謄本，係記載除原由被告為債務之第一順位抵押權外
    ，復設定以訴外人蔡俊豪為義務人、訴外人李秋玉為債務人之第二順位抵押權，
    而原第一順位抵押權並未塗銷。是以即難據此而認定被告與蔡俊豪間之債務承擔
    契約，已經原告同意。又被告稱所積欠原告之債務額，經伊清償，已非如原告所
    稱之數額云云。惟按，當事人對於利於己之事實，就其事實負有舉證之責任，為
    民事訴訟法第二百七十七條所明定。被告既對於向原告借款右開數額乙事，並不
    爭執，則就清償數額部分，即負有舉證之責。惟被告就此並未舉證以實其說。是
    被告右開所辯，即無足採信。自堪信原告之主張為真實。況且，被告對於債務承
    擔契約對債權人即原告不生效力，而其尚積欠原告債務之情況下，就至少仍有三
    百萬元之務務乙事，並不爭執。從而原告本於消費借貸之法律關係訴請被告給付
    如主文第一項所示之金額、利息及違約金，洵屬適法，應予准許。
二、據上論結，本件原告之訴為有理由，並依民事訴訟法第七十八條，判決如主文。
中      華      民      國    八十九    年      三      月      十七    日
                                          臺灣臺中地方法院民事第一庭
                                              法      官  陳添喜
右為正本係照原本作成
如不服本判決，應於判決送達後二十日內，向本院提出上訴狀。
中      華      民      國    八十九    年      三      月      十七    日
~B法院書記官


司法院資訊處製作；財團法人民間司法改革基金會備份。
